【裁判字號】    97,上易,516
【裁判日期】    970709
【裁判案由】    確認之訴
【裁判全文】
臺灣高等法院民事判決                 97年度上易字第516號
    上  訴  人  黃典隆
    被上訴人    最高法院檢察署
    法定代理人  甲○○
    被上訴人    臺灣高等法院臺南分院檢察署
    法定代理人  乙○○
    被上訴人    臺南地方法院檢察署
    法定代理人  丙○○
上列當事人間確認之訴事件，上訴人對於中華民國97年5月28日
臺灣臺北地方法院97年度訴字第3815號第一審判決提起上訴，本
院判決如下：
    主      文
上訴駁回。
第二審訴訟費用由上訴人負擔。
    事實及理由
一、本件上訴人主張：訴外人蕭松榮涉有偽造保證本票、偽造借
    款帳卡，詐騙伊之被繼承人黃萬得，及竊取公款暨登載不實
    罪嫌，伊已向被上訴人臺灣臺南地方法院檢察署（下稱臺南
    地檢署）提出刑事告訴，但該署及被上訴人臺灣高等法院臺
    南分院檢察署、最高法院檢察署竟以臺南地檢署92年度營他
    字第75號、92號結案等語，為此提起本訴，求為命：(一)被上
    訴人應連帶賠償本件起訴費用。(二)上訴人於被上訴人臺南地
    檢署92年度營他字第75號已結案之法律關係不存在之判決。
    惟原審以本件起訴在法律上顯然無理由，為上訴人敗訴之判
    決，為此提起上訴，並上訴聲明：(一)被上訴人臺南地檢署應
    賠償本件起訴及上訴費用。(二)上訴人於被上訴人臺南地方法
    院檢察署92年度營他字第75號已結案之法律關係不存在。
二、按確認法律關係之訴，非原告有即受確認判決之法律上利益
    者，不得提起之，民事訴訟法第247條第1項前段定有明文。
    又確認之訴，以請求或其他法律關係為標的，須為私法上之
    法律關係，若公法上之法律關係，則必有特別規定，始得為
    其標的，如因基於國家統治權之作用而生者，乃係公法上之
    法律關係，對之如有爭執，應循另一途徑，謀求救濟（最高
    法院45年台上字第1787號、70年台上字第1042號判例參照）
    。次按原告之訴，依其所訴之事實，在法律上顯無理由者，
    法院得不經言詞辯論，逕以判決駁回之，民事訴訟法第463
    條、第249條第2項定有明文。又所謂原告之訴，依其所訴之
    事實，在法律上顯無理由者，係指依原告於訴狀內記載之事
    實觀之，在法律上顯然不能獲得勝訴之判決者而言（最高法
    院62年臺上字第845號判例意旨參照）。
三、經查上訴人所請求裁判確認之事項，均非屬私法上之權利，
    則依照上開說明，自不得為民事訴訟確認之標的。又刑事訴
    訟法第256條第1項及第3項雖規定：「告訴人接受不起訴或
    緩起訴處分書後，得於七日內以書狀敘述不服之理由，經原
    檢察官向直接上級法院檢察署檢察長或檢察總長聲請再議。
    但第253條、第253條之1處分曾經告訴人同意者，不得聲請
    再議。」、「死刑、無期徒刑或最輕本刑三年以上有期徒刑
    之案件，因犯罪嫌疑不足，經檢察官為不起訴之處分，或第
    253條之1之案件經檢察官為緩起訴之處分者，如無得聲請再
    議之人時，原檢察官應依職權逕送直接上級法院檢察署檢察
    官或檢察總長再議，並通知告發人。」上訴人並據以主張此
    為公法上特別規定，亦得提起民事確認訴訟云云。惟上開刑
    事訴訟法關於再議聲請及期間之規定，屬於刑事偵查事項，
    並非得提起民事訴訟請求確認之特別規定。上訴人援引前揭
    刑事訴訟法之規定，主張本件有上開最高法院45年度台上字
    第1787號判例之適用云云，容有誤會，顯不足取。
四、次按訴訟費用，由敗訴之當事人負擔，民事訴訟法第78條定
    有明文。本件上訴人以確認臺南地檢署業已結案之法律關係
    不存在為由，請求被上訴人臺南地檢署賠償本件起訴及上訴
    費用云云。但上訴人提起本件確認訴訟並無理由，已如前述
    ，則依民事訴訟法第78條規定，上訴人請求被上訴人臺南地
    檢署應賠償本件起訴及上訴費用起訴費用，於法自有未合，
    仍不應准許。
五、綜上所述，上訴人起訴請求確認臺南地檢署92年度營他字第
    75號已結案之法律關係不存在，並請求被上訴人臺南地檢署
    賠償本件起訴及上訴費用，依其所述之事實，顯與提起確認
    訴訟之法律要件不合，亦與民事訴訟法第78條規定有違，是
    本件顯無理由，不應准許。原審為上訴人敗訴之判決，核無
    違誤，上訴意旨指摘原判決不當，求予廢棄，為顯無理由，
    爰不經言詞辯論逕以判決駁回之。
六、據上論結，本件上訴為顯無理由，爰依民事訴訟法第449條
    第1項、第463條、第249條第2項、第78條，判決如主文。
中    華    民    國    97    年    7    月     9     日
                  民事第七庭
                        審判長法  官  鄭三源
                              法  官  王聖惠
                              法  官  邱  琦
正本係照原本作成。
不得上訴。
中    華    民    國    97    年    7     月    9     日
                              書記官  廖艷莉


司法院資訊處製作；財團法人民間司法改革基金會備份。
